【裁判字號】    92,交聲更(一),6
【裁判日期】    921130
【裁判案由】    聲明異議
【裁判全文】
臺灣臺南地方法院交通事件裁定                  九十二年度交聲更(一)字第六號
    移
    受處分人
    即異議人  武長交通企業有限公司
    代 表 人  楊武長
右列受處分人因違反道路交通管理處罰條例案件，對於交通部公路總局嘉義區監理所
台南監理站九十一年十月二十五日所為之裁決處分（處分案號：南監五字第裁七四—
Ｌ00000000號）聲明異議，前經本院以九十一年度交聲字第四０四號裁定異
議駁回，受處分人提起抗告後，復經臺灣高等法院臺南分院以九十二年度交抗字第二
一號將原裁定撤銷並發回更審，本院裁定如左：
    主  文
異議駁回。
    理  由
一、聲明異議意旨略以：如附件聲明異議狀所載。
二、按汽車裝載貨物超過核定之總重量、總聯結重量者，處汽車所有人罰鍰，並記汽
    車違規紀錄一次，其應歸責於汽車駕駛人時，除依第三項處汽車駕駛人罰鍰及依
    第六十三條第一項第二款記點外，汽車所有人仍應記該汽車違規紀錄一次；有前
    項規定之情形者，應責令改正或當場禁止通行，並處新臺幣一萬元罰鍰，超載十
    公噸以下者，以總超載部分，每一公噸加罰新臺幣一千元；超載逾十公噸至二十
    公噸以下者，以總超載部分，每一公噸加罰新臺幣二千元；超載逾二十公噸至三
    十公噸以下者，以總超載部分，每一公噸加罰新臺幣三千元；超載逾三十公噸者
    ，以總超載部分，每一公噸加罰新臺幣五千元。未滿一公噸以一公噸計算，道路
    交通管理處罰條例第二十九條之二第一項、第三項分別定有明文。
三、經查：
    （一）本件受處分人即異議人武長交通企業有限公司（下稱武長公司）所有之車
          牌號碼七二六─ＧＬ號營業一般大貨車，係於民國九十一年九月十六日十
          四時許，由司機曾中和載運混凝土行駛，在行經嘉義縣一六六線山中段前
          時，為警攔車稽查，經會同駕駛人共至附近台塑企業新港廠過磅結果，總
          重量為二十六．五一公噸，已超過核載總重二十一公噸有五．五公噸之多
          ，遂予當場製單舉發等情，有嘉義縣警察局嘉縣警交字第Ｌ000000
          00號舉發違反道路交通管理事件通知單及台塑企業新港廠地磅單各一紙
          附卷可憑，本件舉發所使用之地磅，亦經檢驗合格，有嘉義縣警察局民雄
          分局九十二年九月三十日嘉民警字第０九二００三六九六六號函附之經濟
          部標準檢驗局度量術器檢定合格證影本一紙可參，而異議人亦坦承當日該
          混凝土車所載之混凝土經過磅後有如前揭數據並經警製單舉發，足見異議
          人之汽車於右開時、地裝載混凝土有超過核定之總重量之事實甚明。
    （二）異議人雖辯稱：依交通部對監理機關之函示說明，對於混凝土攪拌車之裝
          載，於八十一年十二月三十一日以前新登檢領照者，自八十二年一月一日
          起以裝載六立方公尺為上限，自八十二年一月一日起新登檢領照者，以核
          定之車輛總重量作為取締標準，且於九十三年五月三十一日前仍依前項規
          定作為裝載及取締標準，員警不依容積法去換算重量逕依實際過磅去認定
          超載，顯有違誤云云。然查，汽車裝載貨物既超過核定之總重量者，即應
          據以處罰，上述道路交通管理處罰條例第二十九條之二第一項業已規定甚
          明，而上開交通部函示之相關內容，僅係超載取締作業之行政措施規定，
          為行政機關內部秩序及運作，所為非直接對外發生法規效力之一般、抽象
          之規定，其僅有拘束訂定機關、其下級機關及屬官之效力，惟其並非法律
          ，故舉發機關逕以重量法核算車輛裝載之實際總重量，如符合事實，並無
          違法疑義。上開交通部之函示所採取取締作業規定如何，應並不影響違規
          事實之認定，自不影響本件舉發之效力。此外，本件駕駛人雖有提供送貨
          單，惟其送貨單究竟出於真實，不得而知，依前開交通部八十一年三月十
          七日召集會議研商後所作成之結論（三）（混凝土攪拌車之取締方式）
          如駕駛人無法提供送貨單，或疑其送貨單所填之數量超過實際裝載數量時
          ，則予以過磅，過磅時之實際總重量若超過最大容許總重量，即予舉發（
          參見本院九十一年交聲字尹竹四０四號卷第七至八頁），異議人所有之車
          輛最大容許總重為六立方公尺乘以二．三（比重）加十一．七二（新登檢
          空車重量）等於二五．二五公噸，而經磅測量總重量為二．五公噸，顯然
          已超過最大容許總重量，有交通部公路總局嘉義區監理所臺南監理站九十
          一年十一月十五日嘉監南字第九一二三七一一號函可憑，從而，異議人所
          有之前開車輛，均超過最大容許總重量及核定之總重量，是異議人前開所
          辯，要係卸責之詞且不足採。
    （三）本件異議人之汽車，有於右述時、地裝載貨物超過核定之總重量之事實，
          既可認定，則移送機關即交通部公路總局嘉義區監理所台南監理站據此引
          用前開道路交通管理處罰條例第二十九條之二第一項及第三項之規定，裁
          處異議人罰鍰新臺幣一萬六千元及記汽車違規紀錄一次，於法並無不當，
          異議人異議為無理由，應予駁回。
四、據上論斷，應依道路交通案件處理辦法第十九條，裁定如主文。
中      華      民      國    九十二    年    十一    月    三十      日
                              臺灣臺南地方法院交通法庭
                                      法  官  洪士傑
右正本證明與原本無異。
如不服本裁定應於送達後五日內向本院提出抗告狀。
                                      書記官  陳金堂
中      華      民      國      九十二    年    十一    月    三十      日


司法院資訊處製作；財團法人民間司法改革基金會備份。
